【裁判字號】    97,交易,199
【裁判日期】    980206
【裁判案由】    過失傷害
【裁判全文】
臺灣桃園地方法院刑事判決             97年度交易字第199號
公  訴  人  臺灣桃園地方法院檢察署檢察官
被      告  乙○○
上列被告因過失傷害案件，經檢察官提起公訴（96年度偵字第29
114 號），本院判決如下：
    主  文
乙○○無罪。
    理  由
一、公訴意旨略以：被告乙○○於民國96年11月9日晚上9時10分
    許，駕駛車號V2－5469號自用小客車，沿桃園縣平鎮市○○
    路雙連1 段往中壢市方向行駛，行經桃園縣平鎮市○○路雙
    連1 段71號前時，本應注意車前狀況，並隨時採取必要之安
    全措施，而依當時情形，並無不能注意之情事，竟疏未注意
    ，而不慎撞及欲自該處徒步穿越道路之告訴人丙○○，致丙
    ○○受有第一與第二頸椎滑脫、左脛骨腓骨開放性骨折、左
    肱骨骨折等傷害，因認被告涉犯刑法第二百八十四條第一項
    前段之過失傷害罪嫌。
二、按犯罪事實應依證據認定之，無證據不得推定其犯罪事實，
    又不能證明被告犯罪或其行為不罰者，應諭知無罪之判決，
    刑事訴訟法第一百五十四條第二項及第三百零一條第一項分
    別定有明文。又刑事訴訟法上所謂認犯罪事實之證據，係指
    足以認定被告確有犯罪行為之積極證據而言，該項證據自須
    適合於被告犯罪事實之認定，始得採為斷罪資料；刑事訴訟
    法第一百六十一條第一項規定：檢察官就被告犯罪事實，應
    負舉證責任，並指出證明之方法。因此，檢察官對於起訴之
    犯罪事實，應負提出證據及說服之實質舉證責任。倘其所提
    出之證據，不足為被告有罪之積極證明，或其指出證明之方
    法，無從說服法院以形成被告有罪之心證，基於無罪推定之
    原則，自應為被告無罪判決之諭知（最高法院二十九年上字
    第三一○五號、三十年上字第八一六號、九十二年台上字第
    一二八號等判例著有是例）。
三、證據能力：
  (一)被告以外之人於偵查中向檢察官所為之陳述，除顯有不可信
    之情況外，得為證據，刑事訴訟法第一百五十九條之一第二
    項定有明文。又當事人若主張其顯有不可信之情形者，本乎
    當事人主導證據調查原則，自應負舉證責任，否則，被告以
    外之人向檢察官所為之陳述，毋庸另為證明，即得作為認定
    被告犯罪之證據（最高法院九十六年度台上字第五六八四號
    判決要旨參照）。經查，證人丙○○於偵查中向檢察官所為
    之證述雖亦屬被告以外之人於審判外之陳述，惟被告於本院
    審理時並未爭議，亦未說明證人丙○○於偵查中所述有何「
    顯有不可信之情況」存在，揆諸上開說明，證人丙○○於偵
    查中之證述，毋庸另為證明，即應認有證據能力。
  (二)被告以外之人於審判外之陳述，雖不符刑事訴訟法第一百五
    十九條之一至第一百五十九條之四之規定，而經當事人於審
    判程序同意作為證據，法院審酌該言詞陳述或書面陳述作成
    時之情況，認為適當者，亦得為證據；當事人、代理人或辯
    護人於法院調查證據時，知有刑事訴訟法第一百五十九條第
    一項不得為證據之情形，而未於言詞辯論終結前聲明異議者
    ，視為有前項之同意，刑事訴訟法第一百五十九條之五定有
    明文。經查，本件所引用之相關供述證據固屬傳聞證據，惟
    公訴人及被告於審判期日均表示無意見而不予爭執（見本院
    審訴卷第38頁），亦未聲明異議，本院審酌上開證據資料製
    作時之情況，尚無違法不當及證明力明顯過低之瑕疵，亦認
    為以之作為證據應屬適當，揆諸前開規定，認前揭證據資料
    均有證據能力。至其餘所引用之非供述證據，亦查無有何違
    反法定程序取得之情形，均認具有證據能力，合先敘明。
四、公訴意旨認被告乙○○涉犯過失傷害罪嫌，係以被告於警詢
    與偵查中之供述、告訴人之證訴及道路交通事故現場圖、道
    路交通事故調查報告表、診斷證明書及現場照片等為其認定
    之依據。惟訊據被告固坦承有撞到告訴人丙○○，致其受有
    前述傷害，惟堅詞否認有公訴意旨所指之過失傷害犯行，辯
    稱：我當時在內側車道，外側車道也有車，丙○○在我車前
    一公尺前時我才看到他，但我來不及反應等語。經查：
  (一)被告乙○○有於上開時、地駕駛車號V2－5469號自用小客車
    ，撞及欲自該處徒步穿越道路之丙○○，致丙○○受有第一
    與第二頸椎滑脫、左脛骨腓骨開放性骨折、左肱骨骨折等傷
    害之情，業據被告於警詢、偵查及本院審理時坦承不諱，核
    與證人丙○○於警詢、偵查及本院審理時證述之情節相符，
    並有道路交通事故現場圖、道路交通事故調查報告表(一)、(二)
    、壢新醫院診斷證明書及現場照片在卷可證，堪信被告上開
    供詞為真。
  (二)按行為人雖非故意，但按其情節應注意，並能注意，而不注
    意者，為過失，刑法第十四條第一項定有明文；反面言之，
    若事故之發生非行為人所能注意，即難令其對該事故負過失
    之責。查被告於本件事故發生時，依道路交通安全規則第九
    十四條第三項規定，固有應注意車前狀況，並隨時採取必要
    之安全措施之行車注意義務，惟被告就違規橫越車道之丙○
    ○，是否能預先注意並防免撞擊乙節，被告辯稱其行經上開
    路段之內側車道，因外側車道也有車，故其看到丙○○時已
    來不及反應等情，核與證人即事故發生時坐於被告車輛右前
    座之甲○○於本院審理時證稱：我的視線有看右前方，碰到
    人時，我的視線被貨車擋住，人跑出來感覺時間很短就撞到
    了，我看到的大概就是一團影子。我有五到六年駕駛經驗，
    當時我有反應的時間去踩煞車，但我不見得閃得掉等語（見
    本院同上審判筆錄第9 至10頁）相符，足見證人丙○○橫越
    車道時，被告右側車道確有另一台車子擋住被告右前方之視
    線，致被告發現丙○○時，已來不及閃避，自難苛求被告對
    此能予事先預見或預加防範，而公訴人對被告何以能事先預
    見並防免此一突如其來狀況，亦未予舉證，本諸「罪疑惟輕
    」原則，自難認為被告對此突發情形具有應注意且能注意卻
    未注意之疏失，而以過失傷害罪相繩。
五、綜上所述，被告乙○○因右側車道有另一台貨車擋住右前方
    之視線，致未能看見證人丙○○已違規自路旁橫越車道之情
    況，顯無預見及預先防免事故發生之可能性，已如前述，被
    告即無應注意並能注意而不注意之情事，自難遽令被告負刑
    法上過失傷害罪責。此外，復查無其他積極證據足以證明被
    告有公訴意旨所指犯行，本件不能證明被告犯罪，依法應為
    被告無罪判決之諭知。
據上論斷，應依刑事訴訟法第三百零一條第一項，判決如主文。
本案經檢察官周芝君到庭執行職務。
中    華    民    國    98    年    2     月    6     日
                  交通法庭審判長法  官  魏于傑
                                法  官  羅國鴻
                                法  官  李文娟
以上正本證明與原本無異。
如不服本判決應於收受判決後10日內向本院提出上訴書狀，並應
敘述具體理由；其未敘述上訴理由者，應於上訴期間屆滿後20日
內向本院補提理由書（均須按他造當事人之人數附繕本）「切勿
逕送上級法院」。
                                書記官  蕭秀蓉
中    華    民    國    98    年    2     月    6    日


司法院資訊處製作；財團法人民間司法改革基金會備份。
